【裁判字號】    97,訴,2618
【裁判日期】    970930
【裁判案由】    違反毒品危害防制條例
【裁判全文】
臺灣彰化地方法院刑事判決              97年度訴字第2618號
公  訴  人  臺灣彰化地方法院檢察署檢察官
被      告  甲○○
上列被告因違反毒品危害防制條例案件，經檢察官提起公訴（
97年度毒偵字第2837號），本院依簡式審判程序判決如下：
    主  文
甲○○施用第一級毒品，累犯，處有期徒刑捌月。扣案如附表所
示之毒品沒收銷燬。
    事  實
一、甲○○前於民國90年間，因施用毒品案件，經本院以90年度
    毒聲字第3878號裁定令入戒治處所施以強制戒治，於92年2
    月26日執行完畢釋放；復於上開強制戒治執行完畢釋放後5
    年內，因施用毒品案件，經本院以93年度訴字第811 號判決
    處有期徒刑11月確定。嗣另因施用毒品及詐欺案件，經本院
    分別以95年度訴字第585 號、95年度易字第691 號、95年度
    訴字第1997號判決處有期徒刑10月、4 月、7 月確定；又因
    施用毒品案件，經臺灣嘉義地方法院以96年度訴字第276 號
    判決處有期徒刑8 月確定，經送監執行，嗣經減刑及定應執
    行刑，於96年12月31日縮刑期滿執行完畢。仍不知警惕，復
    基於施用第一級毒品海洛因之犯意，於97年7 月5 日上午9
    時許，在彰化縣埔鹽鄉○○路10巷15號住處房間內，將海洛
    因摻水以注射針筒注入體內之方式，施用第一級毒品海洛因
    1 次。嗣於翌日下午4 時30分許，在有偵查犯罪職權之機關
    或個人發覺其犯罪前，自動向彰化縣警察局和美分局和美派
    出所員警楊政雄自首其施用第一級毒品犯行，並交付其所有
    供其施用剩餘如附表所示之扣案毒品1 包，主動接受裁判。
二、案經彰化縣警察局和美分局報告臺灣彰化地方法院檢察署檢
    察官偵查起訴。
    理  由
一、本件被告甲○○所涉為死刑、無期徒刑、最輕本刑為3 年以
    上有期徒刑或高等法院管轄第一審案件以外之罪，並於本院
    行準備程序時就被訴事實為有罪之陳述，本院合議庭依刑事
    訴訟法第273 條之1 第1 項規定，裁定改由受命法官獨任行
    簡式審判程序，先予敘明。
二、按毒品危害防制條例就施用毒品者，僅限於「初犯」及「5
    年後再犯」二種情形，始應先經觀察、勒戒或強制戒治程序
    。倘被告於5 年內已再犯，經依法追訴處罰，縱其第3 次（
    或第3 次以上）再度施用毒品之時間，在初犯經觀察、勒戒
    或強制戒治執行完畢釋放5 年以後，已不合於「5 年後再犯
    」之規定，且因已於「5 年內再犯」，顯見其再犯率甚高，
    原實施觀察、勒戒或強制戒治，已無法收其實效，即應依毒
    品危害防制條例第10條處罰（參照最高法院95年度第7 次刑
    事庭會議決議意旨）。本件被告前因施用毒品案件，經本院
    以90年度毒聲字第3878號裁定令入戒治處所施以強制戒治，
    於92年2 月26日執行完畢釋放；復於上開強制戒治執行完畢
    釋放後5 年內，因施用毒品案件，經本院以93年度訴字第81
    1 號判決處有期徒刑11月確定，有臺灣高等法院被告前案紀
    錄表、臺灣高等法院在監在押全國紀錄表在卷可憑，是被告
    曾於強制戒治執行完畢釋放後，5 年內再犯毒品危害防制條
    例第10條之罪，並經法院判處罪刑確定，復為本件施用第一
    級毒品之犯行經警查獲，依上開說明，自與前揭條例第20條
    第3 項之規定僅得適用於「5 年後再犯」之情形不符，本件
    公訴人逕行起訴，並無不合。
三、上揭犯罪事實業據被告於警詢、偵訊、本院審理時坦承不諱
    （見警卷、偵卷第4 頁、本院97年9 月17日準備程序及審判
    筆錄），被告為警所採集之尿液，經檢驗呈嗎啡及可待因陽
    性反應，有彰化縣警察局和美分局委託檢驗尿液代號與真實
    姓名對照認證單（見警卷）、詮昕科技股份有限公司濫用藥
    物尿液檢驗報告（見偵卷第17頁）各乙紙，並有扣案如附表
    所示之毒品1 包及行政院衛生署草屯療養院97年7 月25日草
    寮鑑字第0970006405號鑑定書（見偵卷第20頁）在卷可佐，
    足認被告上開自白與事實相符，本件事證明確，被告犯行洵
    堪認定，應依法論科。
四、論罪科刑之理由
  (一)按海洛因為毒品危害防制條例第2 條第2 項第1 款所規定之
    第一級毒品，被告施用海洛因之行為，核係犯毒品危害防制
    條例第10條第1 項施用第一級毒品罪。被告為供施用而持有
    該毒品之低度行為，應為施用之高度行為所吸收，不另論罪
    。
  (二)被告前因施用毒品及詐欺案件，經本院分別以95年度訴字第
    585 號、95年度易字第691 號、95年度訴字第1997號判決處
    有期徒刑10月、4 月、7 月確定；又因施用毒品案件，經臺
    灣嘉義地方法院以96年度訴字第276 號判決處有期徒刑8 月
    確定，經送監執行，嗣經減刑及定應執行刑，於96年12月31
    日縮刑期滿執行完畢，有臺灣高等法院被告前案紀錄表可稽
    ，被告於有期徒刑執行完畢後5 年內又故意再犯本案之罪，
    為累犯，應依刑法第47條第1 項規定，加重其刑。
  (三)被告係於97年7 月6 日下午4 時30分許，在有偵查犯罪職權
    之機關或個人發覺其犯罪前，自動向彰化縣警察局和美分局
    警員楊政雄自首其施用第一級毒品犯行，此有本院公務電話
    洽辦紀錄單附卷可稽（見本院卷），足認被告確係在警員未
    發現有確切之根據得為合理懷疑其有本案犯行前，即主動供
    述其施用第一級毒品海洛因犯行，符合自首之要件。被告對
    此部分有偵查犯罪職權之機關或個人未發覺之本案施用毒品
    犯行之罪，自首而接受裁判，爰依刑法第62條前段規定，減
    輕其刑，並依法先加後減之。
  (四)爰審酌被告曾因施用毒品經送觀察、勒戒及強制戒治，仍未
    知警惕，再犯本案之罪，足見其雖經觀察、勒戒及強制戒治
    等治療程序，仍未徹底戒除惡習遠離毒害，顯未能善體國家
    設置觀察、勒戒及戒治機構，協助毒品施用者戒除毒害之良
    法美意，惟念及施用毒品本質上係戕害自身健康之行為，尚
    未嚴重破壞社會秩序或侵害他人權益，暨其犯罪之動機、目
    的、所生危害及犯罪後坦承犯行態度良好等一切情狀，爰量
    處如主文所示之刑，以示懲儆。
  (五)扣案如附表一所示白色粉末1 包為第一級毒品海洛因，有上
    揭行政院衛生署草屯療養院鑑定書1 紙附卷足憑，應依毒品
    危害防制條例第18條第1 項前段沒收銷燬。又盛裝上述扣案
    海洛因毒品之空包裝袋，因一般係以傾倒之方式，將包裝袋
    內之毒品海洛因倒出而與包裝袋分離而稱重，必要時，輔以
    刮杓刮取袋內粉末，然無論依何種方式分離，包裝袋內均有
    極微量之毒品海洛因殘留，業經法務部調查局93年3 月19日
    調科壹字第09300113060 號函釋在案，足認前揭空包裝袋內
    均含極微量海洛因殘留而無法析離，亦應整體視為查獲之毒
    品海洛因，併依毒品危害防制條例第18條第1 項前段規定，
    宣告沒收銷燬如主文所示。
據上論斷，應依刑事訴訟法第273 條之1 第1 項、第299 條第1
項前段，毒品危害防制條例第10條第1 項、第18條第1 項前段，
刑法第11條、第47條第1 項、第62條前段，判決如主文。
本案經檢察官蔡曉崙到庭執行職務。
中    華    民    國    97    年    9     月    30    日
                  刑事第三庭  法  官  楊舒嵐
以上正本證明與原本無異。
如不服本判決，應於判決送達後10日內，向本院提出上訴書狀，
上訴書狀應「敘述具體上訴理由」，並按他造當事人之人數附繕
本。「切勿逕送上級法院」。
中    華    民    國    97    年    10    月    1     日
                              書記官  張木松
附表：第一級毒品海洛因壹包（驗餘淨重零點零壹捌伍公克）。
附錄論罪科刑法條：
毒品危害防制條例第10條第1 項
施用第一級毒品者，處 6 月以上 5 年以下有期徒刑。


司法院資訊處製作；財團法人民間司法改革基金會備份。
